【裁判字號】    99,上訴,171
【裁判日期】    990330
【裁判案由】    妨害風化
【裁判全文】
臺灣高等法院臺中分院刑事判決         99年度上訴字第171號
上  訴  人  臺灣臺中地方法院檢察署檢察官
被      告  甲○○
上列上訴人因被告妨害風化案件，不服臺灣臺中地方法院98年度
訴字第3313號中華民國98年12月10日第一審判決（起訴案號：臺
灣臺中地方法院檢察署98年度偵字第12984號），提起上訴，本
院判決如下：
    主  文
上訴駁回。
甲○○緩刑貳年。
    事  實
一、甲○○於臺中市○○區○○路19巷20號「竹林雅緻汽車旅館
    」擔任櫃檯人員，其與「小密」應召站負責人陳育棋（另由
    檢察官偵辦中），共同基於意圖使女子與他人為性交而媒介
    、容留以營利之犯意聯絡，由陳育棋以其使用之0000000000
    號行動電話為聯絡工具，媒介女子與不特定成年男客為撫摸
    生殖器、性交等行為。嗣於民國98年5月5日20時許，在上址
    汽車旅館櫃檯，男客張永杰進入汽車旅館，向甲○○表明「
    我有收到簡訊」、「小密介紹」等語後，甲○○旋即以低於
    牌價之費用新臺幣（下同）500元（起訴書誤載為700元），
    提供722號房間鑰匙予張永杰；張永杰入房後，旋即撥打門
    號0000000000號行動電話，將房號告知「小密」應召站，該
    應召站人員隨即撥打電話通知在「竹林雅緻汽車旅館」805
    室等候之女子劉玉玲前往上開房間，以1500元之代價，為男
    客張永杰撫摸生殖器而後性交，於張永杰未及支付費用時即
    為警查獲。另於同日21時許，男客莊岳翰進入上開汽車旅館
    ，向甲○○表明「小密介紹」等語後，甲○○旋即以低於牌
    價之費用400元（起訴書誤載為500元），提供801號房間鑰
    匙予莊岳翰；莊岳翰入房後，旋即撥打上開行動電話，將房
    號告知「小密」之女子，該應召站人員隨即撥打電話通知在
    「竹林雅緻汽車旅館」805室等候之女子覃麗麗前往上開房
    間，以1500元之代價，為男客莊岳翰撫摸生殖器，而後性交
    ，男客莊岳翰未及支付費用即為警查獲。嗣於同日22時10分
    許，為警在上址房間查獲劉玉玲、張永杰、覃麗麗、莊岳翰
    ，並扣得該旅館所有已使用過之保險套2個、劉玉玲持有未
    使用之保險套2個等物。
二、案經臺中市警察局第四分局報告臺灣臺中地方法院檢察署檢
    察官偵查起訴。
      理  由
壹、證據能力：
一、按被告以外之人於審判外之言詞或書面陳述，除法律有規定
    者外，不得作為證據。再按被告以外之人於檢察事務官、司
    法警察官或司法警察調查中所為之陳述，與審判中不符時，
    其先前之陳述具有較可信之特別情況，且為證明犯罪事實存
    否所必要者，得為證據，刑事訴訟法第159條第1項、第159
    條之2分別定有明文。而刑法第159條之2所稱「先前之陳述
    具有較可信之特別情況」，係指被告以外之人先前於檢察事
    務官、司法警察官或司法警察調查中所為之陳述，與審判中
    不符，而從先前與審判中各個陳述之外部附隨環境或條件觀
    察比較，先前之陳述，較為自然可信而足以取代審判中之陳
    述者而言（最高法院95年度臺上字第3747號判決要旨參照）
    。本件證人盧妤柔於警詢所為之陳述，就被告而言，係屬審
    判外之陳述，為傳聞證據，且被告及原審辯護人於原審法院
    均爭執該證據之證據能力，而證人盧妤柔事後已於原審審理
    時就警詢所述之內容具結證述綦詳，二者雖有不符，但查客
    觀上證人盧妤柔於警詢中所為證述，並無具有較可信之特別
    情況，檢察官就此亦未舉證證明上開陳述具有較可信之特別
    情況，是依上揭法條規定，就被告而言，證人盧妤柔於警詢
    所為之陳述，應無證據能力。
二、次按被告以外之人於審判外之陳述，雖不符刑事訴訟法第
    159條之1至第159條之4之規定，而經當事人於審判程式同意
    作為證據，法院審酌該言詞陳述或書面陳述作成時之情況，
    認為適當者，亦得為證據；當事人、代理人或辯護人於法院
    調查證據時，知有第159條第1項不得為證據之情形，而未於
    言詞辯論終結前聲明異議者，視為有前項之同意，刑事訴訟
    法第159條之5定有明文。原判決引用之下列證據，除證人盧
    妤柔於警詢中之證述外，被告、原審辯護人及公訴人於原審
    審理程序均表示同意作為證據（見原審卷第122頁及反面）
    ，且原審審酌上開證據作成時，並無不當取證之情形，認為
    以之作為本案之證據亦屬適當，揆諸前開說明，自均有證據
    能力。
貳、實體部分：
一、訊據被告甲○○，坦承其為竹林雅緻汽車旅館之櫃檯人員及
    於該旅館查獲前揭妨害風化之事，但否認有上開犯罪之行為
    ，辯稱：伊僅為單純之櫃檯人員，從事收費、催房、接受退
    房等工作，不知男客與應召小姐在房間內之行為，並無從事
    違法或幫助性交易之事，亦無收取不正當之利益云云。
二、經查：
(一)查陳育棋以「小密」為名，對外經營應召站，並於98年5月5
    日在竹林雅緻汽車旅館承租805號房，供應召小姐劉玉玲、
    覃麗麗、蔣秀慧、盧妤柔、馬睿妍等人休息使用，並於同日
    以其使用內置0000000000號SIM卡之行動電話（該行動電話
    含SIM卡為不知情之劉政源所有，借予陳育棋使用）聯絡男
    客張永杰、莊岳翰至竹林雅緻汽車旅館與應召小姐劉玉玲、
    覃麗麗為性交易等情，業經證人陳育棋於警詢、原審審理中
    證述在卷（見98年度核交字第992號卷第43-47頁、原審卷第
    95-100頁），並經證人覃麗麗、劉玉玲、蔣秀慧、馬睿妍於
    警詢及偵查中、證人盧妤柔於偵查中及證人覃麗麗、盧妤柔
    於原審審理時分別證述綦詳（見警卷第10-18頁、第23-31頁
    、偵查卷第22-29頁、原審卷第104、106頁），上開事實堪
    信為真實。
(二)證人張永杰於原審證稱：「（審判長問：98年5月5日你是如
    何與應召小姐到竹林雅緻汽車旅館712號房為性交易？）我
    於98年5月5日前約1星期收到簡訊，我打電話去問，接電話
    的人是女生，她叫我到文心路與向上路口等。我到達該地點
    後，打電話給她，她叫我直行到路底的竹林雅緻汽車旅館，
    找櫃台人員說明是小密介紹的，櫃台人員就會開房間給我。
    我就依照她的指示到櫃台，向櫃台人員說是小密介紹的，櫃
    台小姐跟我收500元，沒有跟我說使用多久，也沒有說有無
    特惠價，她就直接把房間鑰匙拿給我，當天我是開車號6910
    -UF車輛進去的，我就在房間等小姐來，小姐大約5分鐘後就
    到。後來我就與小姐從事性交易，她是先幫我按摩性器官，
    含吐我的性器官，我就將陰莖插入她的陰道內，直到射精，
    剛做完就被警察臨檢查到，我還沒有給錢。」等語（見原審
    卷第100頁）。
(三)證人莊岳翰於原審證稱：「（審判長問：98年5月5日你是如
    何與應召小姐到竹林雅緻汽車旅館712號房為性交易？）我
    於98年5月5日前一陣子有收到簡訊，當天我就打電話去問，
    接電話的人是女生，她叫我去竹林雅緻汽車旅館，找櫃台人
    員說明是小密介紹的，櫃台人員就會開房間給我。我就依照
    她的指示到櫃台，向櫃台人員說是小密介紹的，櫃台小姐跟
    我收500元，也沒有跟我說使用多久，也沒有說有無特惠價
    ，她就直接把房間鑰匙拿給我，當天我是朋友載我去的，他
    的車牌幾號我不知道，我就在房間等小姐來，小姐大約10分
    鐘後就到。後來我就與小姐從事性交易，我就將陰莖插入她
    的陰道內，還沒有射精被警察臨檢查到，交易價格我忘記了
    ，我還沒有給錢。」、「（審判長問：為何汽車旅館記載是
    向你收400元？）收的價錢是400元或500元我忘記了。」等
    語（見原審卷第102頁及反面）。
(四)證人劉玉玲、覃麗麗雖均證稱僅與男客張永杰、莊岳翰為俗
    稱「半套」（即以手撫摸男客性器官，直到射精）之性交易
    行為，而非性交云云（見偵查卷第23頁、原審卷第106頁反
    面）；證人張永杰、莊岳翰於偵查中亦證稱係為「半套」性
    交易（見偵查卷第25、26頁）。惟證人張永杰、莊岳翰與劉
    玉玲、覃麗麗於98年5月5日為性交行為等情，業經證人張永
    杰、莊岳翰2人為警查獲時於警詢中證述在卷（見警卷第32-
    38頁），復於原審審理中證述明確，業如前述，復有已使用
    過之保險套2個扣案可證。況證人劉玉玲於警詢中亦證稱：
    「我用手與口幫男客張永杰撫摸與吸吮生殖器，上下抽動直
    到男客張永杰射精後被警方查獲。」等語（見警卷第16頁）
    。足證證人劉玉玲、覃麗麗上開證述係為免除自身所涉違反
    社會秩序維護法之犯嫌，而證人張永杰、莊岳翰於偵查中所
    述係附和證人劉玉玲等人之證詞，均與事實不符，不足採信
    。是張永杰、莊岳翰與劉玉玲、覃麗麗為性交行為之事實，
    堪予認定。
(五)被告雖以前詞置辯，但查：
１、陳育棋於98年5月5日中午時分即於竹林雅緻汽車旅館承租
    805號房間供應召小姐休息使用，而證人覃麗麗、劉玉玲、
    蔣秀慧、盧妤柔、馬睿妍等人於當天均出入該805號房，被
    告為櫃檯人員，就此事實當知之甚詳。又該805號房於住房
    動態登記表上並無承租紀錄，但被告甲○○於當班之際，卻
    不致於重覆出租該房間，足證被告事前就805號房之承租人
    、承租目的均已知悉。
２、被告甲○○於原審準備程中供稱：「（竹林雅緻汽車旅館）
    牌價休息（3小時）是650、750、850元，98年5月5日當天有
    休息2小時的特惠活動，價格為600、700、800元，（後改稱
    ）特惠活動價格應該是500、600、700元。我當天有登載動
    態表，上面登載400元是商務特價2小時，車子要停外面。動
    態表上面車號的記載是客人開車進來我們登載車號，如果沒
    有開車進來，我們就會記載行人，所以商務房的客人一定都
    是寫行人。98年5月5日當天的動態表，有多筆400元而有車
    號的記載，是因為客人先開車過來，我們看到車號，先過車
    號的登載，然後客人再把車子停到外面。我在偵查中說如果
    有客人介紹來會折價，是以牌價650、750、850元折價為550
    、650、750元。當天查獲的那個幾個人說是小密介紹來的，
    所以有折價100元，後來客人又問有沒有更便宜的方案，所
    以我介紹商務特價，雖然有登載車號，但是商務房的車子還
    是要停在外面。」等語（見原審卷第13頁）。其嗣於原審審
    理中供稱：（審判長問：98年5月5日竹林雅緻汽車旅館特惠
    活動有哪些？）400、500、600、700元；原價650元的商務
    房間承租時間2小時特惠400元；有車庫C型承租2小時特惠
    500元；有車庫B 型房承租2小時特惠600元；有車庫A型房承
    租2小時特惠700 元。……（審判長問：張永杰、張岳翰住
    房時，有無優待？）有，他們住的是特惠2小時的房價，除
    了公司優待房價外，我沒有再特別優待他們。」等語（見原
    審卷第123頁及反面）。其於警詢中亦供稱：只要客人說有
    人介紹就一律折100元，「小密介紹」這句話就代表有人介
    紹，我就直接以休息價折100元後，向客人收取費用並交付
    鑰匙等語（見警卷第8頁）。
３、證人張永杰於原審證稱：「（審判長問：向你收錢的櫃檯小
    姐有無向你介紹房間的價格？或有無優惠？）沒有，只有說
    休息500元，就給我房間鑰匙。（審判長問：接電話的應召
    站人員有無告訴你為何要跟櫃檯人員說是小密介紹的？）簡
    訊上就有寫小密美容，接電話的人告訴我說到櫃檯跟櫃檯人
    員說是小密介紹的，這樣櫃檯人員就知道我是來找應召小姐
    的。」等語（見原審卷第101頁）。
４、證人莊岳翰於原審證稱：「（審判長問：向你收錢的櫃檯小
    姐有無向你介紹房間的價格？或有無優惠？）沒有，櫃檯小
    姐直接跟我說多少錢，就給我房間鑰匙。……（受命法官問
    ：當天同車一起去汽車旅館的有幾人？）3個人，都是要去
    找應召小姐，3個人都說是小密介紹的。我被查獲之後，發
    現其他2個人先離開，他們有無事性交易我不清楚。（受命
    法官問：其他2個人繳多少錢？）我不知道，我們是一起給
    的，錢是開車的人給的，所以我不知道房價確實是多少。」
    等語（見原審卷102頁及反面）。
５、按竹林雅緻汽車旅館722號房為有車庫之B型房，牌價為750
    元，801號房為商務房，牌價為650元等情，業經被告甲○○
    供陳在卷（見原審卷第123頁）。被告對其為何以低於牌價
    價格之500元、400元出租給證人張永杰、莊岳翰2人之原因
    ，前後供述不一。而依竹林雅緻汽車旅館98年5月5日住房動
    態登記表記載「（房號）722、（車號）6910- UF、（房租
    ）500」、「（房號）801、（車號）QR-0838、（房租）400
    」(見原審卷第73頁)，與被告前揭所供：「原價650元的商
    務房間承租時間2小時特惠400元；有車庫B型房承租2小時特
    惠600元。」之特惠價格不符；且證人張永杰、莊岳翰2位房
    客當天既均駕車進入竹林雅緻汽車旅館，亦與被告於準備程
    序中所稱「車子要停外面之商務特價400元」等情不符。又
    依證人張永杰、莊岳翰之證述，可知渠等於前往竹林雅緻汽
    車旅館時均表明係「小密」所介紹，因而獲得被告甲○○以
    低於牌價、優惠價之價格取得房間，則被告明知張永杰、莊
    岳翰2人係前往找「小密」應召小姐為性交易之情，堪予認
    定。
(六)此外，並有違反社會秩序維護法案件現場紀錄2紙、平面圖2
    紙、現場照片10張、住宿登記表、門號0000000000號行動電
    話於98年5月5日之通聯紀錄在卷可參及已使用之保險套2個
    、劉玉玲持有未使用保險套2個扣案可證。
(七)綜上所述，本件事證明確，被告上開辯解，不足採信，其犯
    行堪予認定。
三、按刑事法若干犯罪行為態樣，本質上原具有反覆、延續實行
    之特徵，立法時既予特別歸類，定為犯罪構成要件之行為要
    素，則行為人基於1個犯意，在密切接近之一定時、地持續
    實行之複次行為，倘依社會通念，於客觀上認為符合1個反
    覆、延續性之行為觀念者，於刑法評價上，即應僅成立一罪
    ，俾免有重複評價、刑度超過罪責與不法內涵之疑慮。學理
    上所稱「集合犯」之職業性、營業性或收集性等具有重複特
    質之犯罪均屬之，例如經營、從事業務、收集等行為概念者
    是（最高法院95年度台上字第1079號判決意旨可參）。本件
    被告於98年5月5日容留劉玉玲、覃麗麗女子與張永杰、莊岳
    翰男客為性交易之犯行，顯然具有反覆實行之特徵，在行為
    概念上，縱有多次之舉措，應認係集合犯論以一罪。核被告
    所為，係犯刑法第231條第1項之意圖使女子與他人為性交之
    行為，而媒介、容留以營利罪。其媒介後進而容留，及先為
    撫摸生殖器之猥褻行為進而為性交行為，媒介、猥褻之低度
    行為，分別為容留、性交之高度行為所吸收，均不另論罪。
    被告甲○○與陳育棋間有犯意聯絡、行為分擔，應論以共同
    正犯。按對於意圖使女子與他人為性交或猥褻之行為而容留
    以營利者，所犯均屬刑法第231條第1項之媒介猥褻或性交罪
    ，縱使女子與他人之行為態樣有性交或猥褻之不同，然其論
    罪科刑之法條及所犯罪名既屬相同，不生變更起訴法條或罪
    名之問題（最高法院95年度台上字第472號判決意旨參照）
    。本件公訴意旨指被告係犯上開罪名之幫助犯，惟既改依共
    同正犯論處，已如前述，則其所適用關於共犯之法條，已由
    刑法第30條變更為同法第28條，自應依刑事訴訟法第300 條
    之規定為起訴法條之變更（最高法院95年度台上字第354 號
    判決意旨參照）。另公訴意旨指被告容留女子劉玉玲、覃麗
    麗2人之二行為應分論併罰，惟依上開說明，應論以一罪，
    附此敘明。
四、原審因而適用刑事訴訟法第299條第1項前段、第300條、刑
    法第28條、第231條第1項、第41條第1項前段、刑法施行法
    第1條之1第1項、第2項但書等規定，審酌被告無前科紀錄，
    素行良好，以櫃檯人員身分參與犯行，其犯情尚輕，手段平
    和，犯罪期間不長，所生損害不大，犯後否認犯行之態度等
    一切情狀，量處有期徒刑3月，如易科罰金，以新臺幣1000
    元折算1日；並敘明扣案已使用保險套2個，劉玉玲所持有之
    保險套2個，均為竹林雅緻汽車旅館所有，業據證人劉玉玲
    供述在卷（見偵查卷第23頁），並非被告或共犯陳育棋所有
    ，且非違禁物，不予宣告沒收；另未扣案內置0000000000號
    SIM卡行動電話1支，雖為共犯陳育棋持以聯絡男客及應召小
    姐使用，但該行動電號（含門號）係案外人劉政源所有，業
    經劉政源、陳育棋陳述在卷（見98年度核交字第992號卷第
    40-47頁），復有遠傳電信股份有限公司函復之行動電話服
    務申請書等資料在卷可參（見同上卷第10-12頁），足證上
    開行動電話（含門號）非被告或共犯陳育棋所有，亦不予宣
    告沒收。其認事用法，核無違誤，量刑亦屬允當。檢察官上
    訴意旨略以：被告矢口否認犯行，犯後態度不佳，係因貪圖
    不法利益而參與本件犯行，敗壞社會風氣，助長賣淫歪風，
    原審量刑過輕，違反比例原則云云。惟查原審審酌被告犯罪
    之一切情狀，而量處其刑，已如前述；而被告並非主謀，其
    僅係櫃檯人員，所參與之情節，尚屬輕微，原審量刑，並無
    過輕之處，本件檢察官之上訴，為無理由，應予駁回。末查
    被告甲○○前未曾犯罪，有臺灣高等法院被告前案紀錄表可
    稽，此次觸犯刑章，係屬初犯，衡酌其素行良好，受雇於旅
    館工作，不慎觸法，二審蒞庭檢察官亦以其犯罪情節輕微，
    前無犯罪紀錄，請求給予緩刑機會(見本院卷第32頁)，則被
    告經此偵審程序及罪刑之宣告後，當知所警惕，而無再犯之
    虞，本院認其所受之宣告刑，以暫不執行為適當，併諭知緩
    刑2年，以啟自新。
據上論斷，應依刑事訴訟法第368條，刑法第74條第1項第1款，
判決如主文。
本案經檢察官乙○○到庭執行職務。
中    華    民    國    99    年    3     月    30    日
            刑事第十一庭  審判長法  官  郭  同  奇
                                法  官  陳  慧  珊
                                法  官  洪  曉  能
以上正本證明與原本無異。
如不服本判決應於收受送達後十日內向本院提出上訴狀，其未敘
述上訴之理由者並得於提起上訴後十日內向本院補提理由書（均
須按他造當事人之人數附繕本）「切勿逕送上級法院」。

                                書記官  林  明  冬

中    華    民    國    99    年    3     月    30    日
附錄論罪科刑法條
中華民國刑法第231條
意圖使男女與他人為性交或猥褻之行為，而引誘、容留或媒介以
營利者，處 5 年以下有期徒刑，得併科 10 萬元以下罰金。以
詐術犯之者，亦同。
公務員包庇他人犯前項之罪者，依前項之規定加重其刑至二分之
一。

司法院資訊處製作；財團法人民間司法改革基金會備份。
